【裁判字號】    99,訴,578
【裁判日期】    991013
【裁判案由】    違反槍砲彈藥刀械管制條例等
【裁判全文】
臺灣桃園地方法院刑事判決               99年度訴字第578號
公  訴  人  臺灣桃園地方法院檢察署檢察官
被      告  甲○○
選任辯護人  梁  治律師
上列被告因違反槍砲彈藥刀械管制條例案件，經檢察官提起公訴
（99年度偵字第4188號），本院判決如下：
    主  文
甲○○未經許可，持有手槍，處有期徒刑伍年貳月，併科罰金新
臺幣貳拾萬元，罰金如易服勞役，以新臺幣壹仟元折算壹日。扣
案之德國SIG SAUER 廠P228型、口徑9mm 之制式半自動手槍壹把
（槍枝管制編號：0000000000號，含彈匣1 個）沒收之。又因過
失傷害人，處有期徒刑陸月，如易科罰金，以新臺幣壹仟元折算
壹日。應執行有期徒刑伍年肆月，併科罰金新臺幣貳拾萬元，罰
金如易服勞役，以新臺幣壹仟元折算壹日。扣案之德國SIG SAU
ER廠P228型、口徑9mm 之制式半自動手槍壹把（槍枝管制編號：
0000000000號，含彈匣1 個）沒收之。
    事  實
一、甲○○明知手槍及子彈，屬槍砲彈藥刀械管制條例管制之物
    ，非經主管機關許可，不得無故持有，竟基於持有可發射子
    彈具殺傷力之手槍及具有殺傷力子彈之犯意，於民國98 年1
    月間某日，在其桃園縣蘆竹鄉○○街○段298 號住處前，向
    年籍不詳之「張紹華」取得具有殺傷力之德國SIG SAUER 廠
    P228型、口徑9mm 之制式半自動手槍1 把（槍枝管制編號：
    0000000000號，含彈匣1 個）、制式子彈1 顆後，即持有之
    。
二、甲○○復於99年1 月12日凌晨0 時30分許，與黃瑞志、林潮
    忠（均業經檢察官為不起訴處分）共同前往桃園縣桃園市○○街298 號「金莎酒店」103 號包廂內，與一名姓名年籍不
    詳之男子發生爭執，甲○○遂返家攜帶上開具有殺傷力之槍
    枝1 把及具有殺傷力之子彈1 顆，衝進上開103 號包廂內，
    並掏槍向該包廂內大喊：「剛才是誰！」，乙○○、丙○○
    見狀上前奪槍，詎該槍隻不慎擊發，子彈貫穿乙○○左手虎
    口後，復擦射丙○○頭部，致乙○○左手虎口部位受傷（乙○○傷害部分未據告訴），丙○○則頭部大量出血送醫急救
    ，受有外傷性腦出血之傷害，嗣警方獲報趕赴現場處理，並
    扣得上開制式手槍1 把（制式子彈1 顆已擊發），而始悉上
    情。
三、案經桃園縣政府警察局桃園分局報告臺灣桃園地方法院檢察
    署檢察官偵查起訴，
    理  由
壹、證據能力部分：
一、按刑事訴訟法第一百五十六條第一項之規定，被告之自白非
    出於強暴、脅迫、利誘、詐欺、疲勞訊問、違法羈押或其他
    不正之方法，且與事實相符者，得為證據。查本件被告、辯
    護人於本院準備程序、審判期日對於檢察官提出被告之警詢
    、偵查之訊問筆錄等證據能力均不爭執，且未抗辯其自白非
    出於任意性，亦查無明顯事證足認上開自白筆錄製作時，有
    對被告施以法律所禁止之不正方法等情事，應認該自白具有
    任意性，而認有證據能力。
二、依刑事訴訟法第一百九十八條、第二百零八條之規定，所謂
    鑑定乃指於刑事訴訟程序中為取得證據資料而由檢察官或法
    官指定具有特別知識經驗之鑑定人、學校、機關或團體，就
    特定之事物，以其專業知識加以分析、實驗而作判斷，以為
    偵查或審判之參考。故而，不論鑑定人或鑑定機關、學校、
    團體，均應由檢察官或法官視具體個案之需要而為選任，始
    符合刑事訴訟法第一百九十八條、第二百零八條之規範本旨
    ，否則所為鑑定，仍屬於傳聞證據。但對於司法警察機關調
    查中之案件，或有量大或急迫之情形，為因應實務之現實需
    求，認為當然有鑑定之必要者，基於檢察一體原則，得由該
    管檢察長對於轄區內之案件，以事前概括選任鑑定人或囑託
    鑑定機關（團體）之方式，俾便轄區內之司法警察官、司法
    警察對於調查中之此類案件，得即時送請事前已選任之鑑定
    人或囑託之鑑定機關（團體）實施鑑定，有法務部九十二年
    九月一日法檢字第０九二００三五０八三號函可按。而臺灣
    高等法院檢察署檢察長概括選任法務部調查局、內政部警政
    署刑事警察局為「槍彈有無殺傷力之鑑定」鑑定機關，有臺
    灣高等法院檢察署檢察長概括選任鑑定機關名冊可按。記載
    本件扣案制式半自動手槍有無殺傷力之內政部警政署刑事警
    察局99年2 月6 日刑鑑字第0990011851號槍彈鑑定書，雖係
    由桃園縣政府警察局桃園分局逕送請內政部警政署刑事警察
    局鑑定，惟內政部警政署刑事警察局為臺灣高等法院檢察署
    檢察長事前概括選任鑑定機關，所為鑑定結果，自有證據能
    力。
三、按被告以外之人於審判外之言詞或書面陳述，除法律有規定
    者外，不得作為證據，刑事訴訟法第159條第1項固有明文。
    惟被告以外之人於審判外之陳述，經當事人於審判程序同意
    作為證據，法院審酌該言詞陳述或書面陳述作成時之情況，
    認為適當者，亦得為證據；當事人、代理人或辯護人於法院
    調查證據時，知有上開刑事訴訟法第159條第1項不得為證據
    之情形，而未於言詞辯論終結前聲明異議者，視為有前項之
    同意，刑事訴訟法第159 條之5 亦有明文。經查，本案認定
    事實所引用之本件卷內所有卷證資料（包含人證與文書證據
    、物證等證據），並無證據證明係公務員違背法定程序所取
    得，且被告於本院審理時對本院提示之卷證均未爭執其證據
    能力，且卷內之文書證據，亦無刑事訴訟法第159 條之4 之
    顯有不可信之情況與不得作為證據之情形，從而，依刑事訴
    訟法第159 條至159 條之5 之規定，本案以下認定事實所引
    用之證據（包含人證與文書證據、物證等證據），均有證據
    能力，合先敘明。
四、扣案之制式半自動手槍1 支，非屬供述證據而無傳聞法則之
    適用，且與本案具有關聯性，而上開物證經偵辦員警依法定
    程序合法搜取扣得，當有證據能力。
貳、實體部分
一、上揭持有具有殺傷力手槍、子彈及過失傷害之事實，迭據被
    告甲○○於偵查中及本院審理時自白不諱。而扣案之制式半
    自動手槍（槍枝管制編號：0000000000號）一支，經送請內
    政部警政署刑事警察局鑑定結果：「送鑑手槍1 支，認係口
    徑9mm 制式半自動手槍1 支，為德國SIG SAUER 廠P228型，
    槍號遭磨滅，經以電解腐蝕法重現結果，因磨滅過深無法重
    現；槍管內具6 條右旋來復線，擊發功能正常，可供擊發同
    口徑制式子彈使用，認具殺傷力）」，有內政部警政署刑事
    警察局所出具之99年2 月6 日刑鑑字第0990011851號槍彈鑑
    定書一份、證人即被害人乙○○、丙○○之警詢筆錄、證人
    黃瑞志、林潮忠、朱偉杰之警、偵訊筆錄、林口長庚紀念醫
    院、敏盛醫院診斷證明書各1 份在卷可稽。是認被告上開自
    白顯與事實相符。從而，本案事證明確，被告犯行堪予認定
    。
二、核被告所為，係犯槍砲彈藥刀械管制條例第七條第四項之未
    經許可，持有可發射子彈具有殺傷力之制式手槍、第十二條
    第四項未經許可持有子彈罪及刑法第二八四條第一項之過失
    傷害罪。復按槍砲彈藥刀械管制條例所規定之持有行為，其
    持有之繼續，為行為之繼續，而非狀態之繼續，亦即一經持
    有該條例所規定之槍砲、彈藥或刀械，其犯罪即已成立，但
    其完結須繼續至持有行為終了時為止（最高法院九十年度台
    非字第二一號判決參照）。查被告於98年1 月某日向年籍不
    詳之「張紹華」取得上開具有殺傷力之制式手槍1 把、制式
    子彈1 顆，繼續持有至99年1 月12日止，係犯罪行為之繼續
    ，僅論以一罪。又被告以一行為同時持有前述具殺傷力之制
    式手槍及制式子彈（已擊發），為想像競合犯，應從一重之
    槍砲彈藥刀械管制條例第七條第四項，未經許可，持有手槍
    罪處斷。被告所犯之未經許可，持有手槍罪及過失傷害間犯
    意個別，罪名不同，應分論併罰之，爰審酌被告未經許可持
    有槍彈對社會秩序及人民生命財產安全構成嚴重潛在威脅，
    該槍枝及子彈業經被告持用於不法犯罪行為而生實害，造成
    被害人受有傷害之事實，其惡性非輕，惟犯罪後尚能坦承犯
    行、持有數量非鉅，復參酌其智識程度及犯罪動機、目的、
    手段、生活狀況等一切情狀，乃量處如主文所示之刑，並就
    罰金刑部分諭知易服勞役折算標準，並定其應執行之刑，以
    示懲戒。
三、沒收部分：
    扣案「認係口徑9mm 、為德國SIG SAUER 廠P228型，槍號遭
    磨滅，經以電解腐蝕法重現結果，因磨滅過深無法重現；槍
    管內具6 條右旋來復線，擊發功能正常，可供擊發同口徑制
    式子彈使用之制式半自動手槍，具有殺傷力」，有前揭內政
    部警政署刑事警察局鑑驗書附卷可按，核屬違禁物，應依刑
    法第38條第1 項第1 款規定宣告沒收。另子彈1 顆業經擊發
    ，是其所遺留之彈殼已非違禁物而成待廢棄之物，爰不予宣
    告沒收，附此敘明。
據上論結，爰依刑事訴訟法第299條第1項前段，槍砲彈藥刀械管
制條例第7 條第4 項、第12條第4 項，刑法第11條前段、第284
條第1 項、第55條、第42條第3 項、第51條第5 款、第38條第1
項第1 款，判決如主文。
本案經檢察官林郁芬到庭執行職務。
中    華    民    國    99    年    10    月    13    日
                  刑事第十庭審判長  法  官  江德民
                                    法  官  華奕超
                                    法  官  黃鏡芳
以上正本證明與原本無異。
如不服本判決應於收受判決後10日內向本院提出上訴書狀，並應
敘述具體理由。其未敘述上訴理由者，應於上訴期間屆滿後20日
內向本院補提理由書( 均須按他造當事人之人數附繕本) 「切勿
逕送上級法院」。
                                   書記官  劉玉梅
中    華    民    國    99    年    10    月    14    日
附論罪科刑之法條：
槍砲彈藥刀械管制條例第7條
未經許可，製造、販賣或運輸火砲、肩射武器、機關槍、衝鋒槍
、卡柄槍、自動步槍、普通步槍、馬槍、手槍或各類砲彈、炸彈
、爆裂物者，處死刑、無期徒刑或 7 年以上有期徒刑；處徒刑
者，併科新臺幣 3 千萬元以下罰金。
未經許可，轉讓、出租或出借前項所列槍砲、彈藥者，處無期徒
刑或 5 年以上有期徒刑，併科新臺幣 1 千萬元以下罰金。
意圖供自己或他人犯罪之用，而犯前二項之罪者，處死刑或無期
徒刑；處徒刑者，併科新臺幣 5 千萬元以下罰金。
未經許可，持有、寄藏或意圖販賣而陳列第 1 項所列槍砲、彈
藥者，處 5 年以上有期徒刑，併科新臺幣 1 千萬元以下罰金。
意圖供自己或他人犯罪之用，以強盜、搶奪、竊盜或其他非法方
法，持有依法執行公務之人所持有之第 1 項所列槍砲、彈藥者
，得加重其刑至二分之一。
第 1 項至第 3 項之未遂犯罰之。
槍砲彈藥刀械管制條例第12條
未經許可，製造、販賣或運輸子彈者，處 1 年以上 7 年以下有
期徒刑，併科新台幣 500 萬元以下罰金。
未經許可，轉讓、出租或出借子彈者，處 6 月以上 5 年以下有
期徒刑，併科新台幣 300 萬元以下罰金。
意圖供自己或他人犯罪之用，而犯前二項之罪者，處 3 年以上
10 年以下有期徒刑，併科新台幣 700 萬元以下罰金。
未經許可，持有、寄藏或意圖販賣而陳列子彈者，處 5 年以下
有期徒刑，併科新台幣 300 萬元以下罰金。
第 1 項至第 3 項之未遂犯罰之。
刑法第284 條
中華民國刑法第284條
（過失傷害罪）
因過失傷害人者，處 6 月以下有期徒刑、拘役或 5 百元以下罰
金，致重傷者，處 1 年以下有期徒刑、拘役或 5 百元以下罰金
。
從事業務之人，因業務上之過失傷害人者，處 1 年以下有期徒
刑、拘役或 1 千元以下罰金，致重傷者，處 3 年以下有期徒刑
、拘役或 2 千元以下罰金。

司法院資訊處製作；財團法人民間司法改革基金會備份。
